臺灣高雄地方法院刑事判決　　　　　100年度審交訴字第147號
公　訴　人　臺灣高雄地方法院檢察署檢察官
被　　　告　孫志強
上列被告因業務過失致死案件，經檢察官提起公訴（100 年度調
偵字第736 號），嗣因被告就被訴事實為有罪陳述，經本院告知
簡式審判程序意旨並聽取公訴人及被告之意見後，本院合議庭裁
定由受命法官獨任依簡式審判程序審理，判決如下：
    主  文
孫志強犯業務過失致人於死罪，處有期徒刑拾月。緩刑參年。
    事  實
一、孫志強為考領有聯結車職業駕駛執照之人，平日擔任高雄市
    苓雅區○○○路87號6 樓之1 「德山交通事業有限公司」（
    下稱德山公司）司機，負責駕駛曳引車載運鋼捲，為從事駕
    駛業務之人。其於民國100 年1 月22日上午，駕駛德山公司
    所有之車號X6-719號營業用曳引車（後車體掛接車號78-UC
    號車身）載運鋼捲2 捲，沿高雄市前鎮區○○○路由西往東
    方向行駛，於同日上午11時許，行至該路段與中山四路交岔
    口之右轉彎專用車道（設有右轉專用號誌管制，於顯示直行
    紅燈配合右轉箭頭綠燈時始得右轉，僅顯示直行綠燈時，仍
    禁止行駛右轉中山四路），欲右轉進入中山四路往南行駛，
    本應注意汽車行駛至交岔路口，其行進、轉彎應遵守燈光號
    誌，而依當時天氣晴、有日間自然光線，路面柏油舖裝，乾
    燥無缺陷、無障礙物，視距良好，並無不能注意之情事，竟
    疏未注意遵循該右轉彎車道之專用號誌，亦未注意右側慢車
    道有直行之機車駕駛人行駛而來，竟於上開路口交通號誌顯
    現西往東方向直行綠燈時，即貿然違規右轉駛入中山四路，
    適有遵循直行燈號之鄭張枝花騎乘車號ZFV-237 號普通輕型
    機車，沿凱旋四路慢車道由西往東行駛至該處，孫志強所駕
    駛之上開曳引車前車頭乃撞擊鄭張枝花騎乘之機車左側車身
    ，使鄭張枝花人車倒地，遭上開曳引車車輪輾壓，因而受有
    頭部、腹部外傷、雙上肢骨折等傷害，導致神經及出血性休
    克當場死亡。孫志強於肇事後停留於案發現場，並主動向到
    場處理之員警表明其為肇事者，自首而接受裁判。
二、案經高雄市政府警察局前鎮分局移送臺灣高雄地方法院檢察
    署檢察官偵查起訴。
    理  由
一、本件被告孫志強所犯係死刑、無期徒刑、最輕本刑為3 年以
    上有期徒刑以外之罪，其於審判程序中就被訴事實為有罪之
    陳述，經法官告知簡式審判程序之旨，並聽取公訴人及被告
    之意見後，經本院合議庭裁定由受命法官獨任進行簡式審判
    程序。又本件卷內之證據調查，依同法第273 條之2 規定，
    不受第159 條第1 項關於傳聞法則規定之限制，依法均有證
    據能力，合先敘明。
二、上揭犯罪事實業據被告坦承不諱，核與證人即被害人鄭張枝
    花之子鄭沿宗、目擊證人王國璧於警詢時之證述相互符合（
    見警卷第7 至10頁），並有高雄市政府警察局前鎮○○道路
    交通事故現場圖、道路交通事故調查報告表（一）（二）各
    1 份、交通大隊交通事故談話紀錄表2 份、高雄市政府警察
    局交通大隊勤務指揮中心受理民眾報案紀錄表、高雄市政府
    警察局交通大隊處理相驗案件初步調查報告暨報驗書、臺灣
    高雄地方法院檢察署法醫驗斷書、相驗屍體證明書、高雄市
    前鎮區調解委員會100 年民刑調字第079 號調解筆錄、被告
    之證號查詢汽車駕駛人資料各1 份及現場照片77張在卷可稽
    （見警卷第21至27、32至44頁、相字卷第39至64、67至78頁
    、本院卷第12頁），足見被告之任意性自白與事實相符，得
    為認定犯罪之依據。又按汽車行駛至交岔路口，其行進、轉
    彎應遵守燈光號誌，道路交通安全規則第102 條第1 項第1
    款前段訂有明文。本件被告既領有聯結車職業駕駛執照，有
    上開被告之證號查詢汽車駕駛人資料可憑（見本院卷第12頁
    ），是被告對於上開規定當無不知之理。而依前揭道路交通
    事故調查表（一）之記載，本件車禍發生當時天氣晴、有日
    間自然光線、路面柏油鋪裝，乾燥無缺陷、無障礙物、視距
    良好，並無不能注意之情事，被告竟疏未注意前開規定，違
    反交通規則，而肇致本件車禍事故，致被害人鄭張枝花神經
    及出血性休克死亡，其駕駛行為顯有過失甚明，是被告未盡
    前開注意義務與被害人死亡之結果，顯有相當因果關係，亦
    堪認定。從而，本件事證明確，被告上開犯行堪以認定，應
    依法論科。
三、按刑法上所謂業務，係指個人基於其社會地位繼續反覆所執
    行之事務，最高法院71年台上字第1550號判例意旨可資參照
    。查本件被告為德山公司司機，平日以駕駛曳引車為業，當
    屬從事業務之人。是核被告所為，係犯刑法第276 條第2 項
    之業務過失致人於死罪。被告於肇事後停留於案發現場，並
    有偵查權限之員警到場處理，尚未知悉肇事者前，主動向承
    辦員警坦承其為肇事者，進而接受裁判等情，有上開高雄市
    ○○○○○道路交通事故肇事人自首情形紀錄表附卷可憑（
    見警卷第19頁），堪認符合自首之要件，且無不應據以減輕
    其刑之事由存在，爰依刑法第62條前段規定減輕其刑。被告
    雖未報案，惟尚不足以此作為有無自首之唯一認定，附此敘
    明。爰審酌被告以駕駛曳引車為其業務，對於道路駕駛及用
    路人之安全，本應有較高之注意義務，竟疏於注意，未遵守
    道路交通安全規則，肇致本件交通事故，被害人鄭張枝花因
    而死亡，侵害他人生命法益而無法回復，造成無可彌補之損
    害及使被害人家屬遭受喪親之痛，精神上受有莫大之痛苦，
    誠屬不該，惟念及被告前未曾受有期徒刑以上刑之宣告，有
    臺灣高等法院被告前案紀錄表可參，素行尚可，其於犯罪後
    坦承犯行，態度尚可，已有悔意，且與被害人家屬達成和解
    ，願意給付新臺幣（下同）480 萬元（與德山公司連帶給付
    ，含強制責任險理賠金），填補渠等所受部分損害，被害人
    之子鄭沿宗亦表示願意原諒被告，給予被告自新機會，此有
    上開高雄市前鎮區調解委員會100 年民刑調字第079 號調解
    筆錄1 份附卷可憑（見本院卷第23頁），並考量本件犯罪情
    節，被告自稱國中畢業、家庭經濟狀況勉持、現為搭建輕隔
    間臨時工、日薪900 元、尚有一名幼子需撫養等一切情狀（
    見警卷第2 頁調查筆錄受詢問人欄、本院審交訴卷第19頁、
    全戶戶籍資料查詢結果），量處如主文所示之刑，以資懲儆
    。又被告前未曾受有期徒刑以上刑之宣告，有上開臺灣高等
    法院被告前案紀錄表可憑，其因一時疏失偶罹刑典，於犯罪
    後亦能坦承罪行，顯有悔意，並已與被害人家屬達成和解，
    填補渠等所受損害，取得被害人家屬原諒，已如上述，本院
    認其經此偵、審程序，當知所警惕，而無再犯之虞，兼衡被
    告所負家庭責任及令其入監執行短期自由刑可能肇致之弊端
    ，綜核各情，認前開對其所宣告之刑，以暫不執行為適當，
    爰依刑法第74條第1 項第1 款宣告緩刑3 年，以啟自新。
據上論斷，應依刑事訴訟法第299 條第1 項前段、第273 條之1
第1 項，刑法第276 條第2 項、第62條前段、第74條第1 項第1
款，刑法施行法第1 條之1 第1 項、第2 項前段，判決如主文。
本案經檢察官王兆琳到庭執行職務。
中    華    民    國    100   年    8     月    11    日
                      刑事第十庭      法  官  周佳佩
以上正本證明與原本無異。
如不服本判決應於收受判決後10日內向本院提出上訴書狀，並應
敘述具體理由。其未敘述上訴理由者，應於上訴期間屆滿後20日
內向本院補提理由書（均須按他造當事人之人數附繕本) 「切勿
逕送上級法院」。
中    華    民    國    100   年    8     月    11    日
                                      書記官  李承悌
附錄本案論罪科刑法條：
刑法第276 條
因過失致人於死者，處2 年以下有期徒刑、拘役或2 千元以下罰
金。
從事業務之人，因業務上之過失犯前項之罪者，處5 年以下有期
徒刑或拘役，得併科3 千元以下罰金。